臺灣花蓮地方法院刑事判決　　　　　　　　　　　　　　九十四年度訴字第五三號
　　公　訴　人　臺灣花蓮地方法院檢察署檢察官
　　被　　　告　乙○○
右列被告因竊盜等案件，經檢察官提起公訴（九十四年度偵字第四六八號），因被告
於準備程序進行中就被訴事實為有罪之陳述，且所犯非死刑、無期徒刑、最輕本刑為
三年以上有期徒刑之罪或高等法院管轄第一審案件，經告知簡式審判程序之旨，並聽
取檢察官、被告之意見後，經本院合議庭裁定由受命法官獨任進行簡式審判程序，本
院判決如左：
    主  文
乙○○連續行使偽造私文書，足以生損害於他人，處有期徒刑肆月，如易科罰金，以
參佰元折算壹日，緩刑貳年。
扣案之簽帳單第一聯（即持卡人存根聯）共貳張及未扣案之簽帳單第二聯貳張上偽造
之「甲○○」署押各壹枚，均沒收。
    事  實
一、乙○○基於意圖為自己不法所有之犯意，於民國九十三年十月八日下午二時許，
    在花蓮縣花蓮市國強里豐村一三六之二三號住處，趁已與其兄離婚之女子丁○○
    不在房內之際，潛入其房內徒手竊取丁○○所有之國泰世華銀行編號五一八八─
    二六一０─００六五─六三二三號信用卡一張，得手後，供己使用。
二、乙○○因該信用卡背面之簽名欄空白，致誤以為該信用卡係甲○○所有，乃基於
    行使偽造私文書、意圖為自己不法所有之概括犯意，先於同日下午四時十二分許
    ，持該竊得之信用卡至中國石油股份有限公司民益加油站（下稱民益加油站），
    佯為該信用卡之持卡人，向民益加油站員工詐購汽油新臺幣（下同）一百元，並
    交付該信用卡供民益加油站員工在印錄機上刷卡辨識，經該員工交付一式二聯之
    簽帳單（第一聯持卡人存根聯、第二聯店家存根聯）後，由乙○○在第一聯之持
    卡人存根聯上偽造「甲○○」之署押一枚，因該簽帳單之第二聯為複寫紙，而同
    時在各該簽帳單第二聯上偽簽複寫「甲○○」之署押一枚，以表示持卡人同意依
    據信用卡持卡人合約條件，按簽帳單之金額付款予發卡銀行，而偽造簽帳單之私
    文書，並將該偽造之簽帳單交還予民益加油站員工核對而行使，致使該員工陷於
    錯誤，以為該持卡人承認有交易行為，而將乙○○所購買之商品及簽帳單第一聯
    之持卡人存根聯簽帳單交予乙○○收執，而國泰世華銀行亦因此誤認乙○○即為
    該信用卡持卡人而允為代墊簽帳款，足以生損害於甲○○、丁○○、民益加油站
    及國泰世華銀行對於信用卡金融消費管理之正確性；又因其積欠俞傳廣共計一萬
    五千多元之債務，因而與俞傳廣約定由其至商店刷卡購買酒抵債，故承上開犯意
    ，於同日晚上十時許，偕同不知情之俞傳廣共同前往位於花蓮縣花蓮市○○街一
    三五號金雄寰洋酒行（即雄寰茶莊），以上開方式，向雄寰茶莊員工陳淑玲詐購
    洋酒共計一萬元，並交付該信用卡供陳淑玲在印錄機上刷卡辨識，經陳淑玲交付
    一式二聯之簽帳單後，由乙○○在第一聯之持卡人存根聯上偽造「甲○○」之署
    押一枚，並同時在該簽帳單第二聯上偽簽複寫「甲○○」之署押一枚，並將該偽
    造之簽帳單交還予陳淑玲核對而行使，致使陳淑玲陷於錯誤，以為該持卡人承認
    有交易行為，而將乙○○所購買之商品及簽帳單第一聯之持卡人存根聯簽帳單交
    予乙○○收執，而國泰世華銀行亦因此誤認乙○○即為該信用卡持卡人而允為代
    墊簽帳款，足以生損害於甲○○、丁○○、雄寰茶莊及國泰世華銀行對於信用卡
    金融消費管理之正確性。迨經警於同年十二月十四日持本院核發之搜索票至其上
    開住處搜索時，扣得該信用卡一張及上開簽帳單第一聯共二張，始查知上情。
三、案經花蓮縣警察局花蓮分局移送臺灣花蓮地方法院檢察署檢察官偵查起訴。
    理  由
一、右開事實，業據被告乙○○迭於警訊、偵查中及本院訊問時均坦承不諱，核與被
    害人甲○○指訴及證人俞傳廣、陳淑玲證述情節相符，並有搜索照片六幀及勘驗
    筆錄乙份在卷可稽，此外，有扣案之該信用卡一張及刷卡簽帳單二張附卷可證。
    是被告自白與事實相符，其自白應可採信。本件事證明確，被告犯行足堪認定，
    應予依法論科。
二、就事實欄一所示，核被告所為，係犯刑法第三百二十條第一項之竊盜罪。按信用
    卡簽帳單係以文字為一定之意思表示，持信用卡刷卡消費時，在簽帳單上簽署姓
    名，除表示已收受特約商店所交付之交易標的物或消費標的，並確認該筆消費之
    憑證，具有表示法律上權利義務關係之證明，故簽帳單性質上除與收據相同外，
    並且為信用卡發卡銀行依據此向簽帳人收款之憑證，故均屬刑法第二百十條之私
    文書之一種。就事實欄二所示，被告持丁○○所有之信用卡至特約商店佯以其為
    持卡人，而偽簽「甲○○」之署押偽造簽帳單，並持交特約商店行使，使特約商
    店陷於錯誤，而接受其消費或交付財物之行為，核其所為，係犯刑法第二百十六
    條、第二百十條之行使偽造私文書罪、刑法第三百三十九條第一項之詐欺取財罪
    。被告偽造署押之行為，為偽造私文書之部分行為，而被告偽造私文書後復持以
    行使，偽造之低度行為為行使之高度行為所吸收，均不另論罪。又被告前揭二次
    行使偽造私文書、詐欺取財之犯行，均時間緊接，觸犯構成要件相同之罪名，顯
    係出於概括之犯意反覆為之，為連續犯，均應依刑法第五十六條之規定，論以一
    罪即以連續行使偽造私文書罪、連續詐欺取財罪論處，並加重其刑。另被告所犯
    竊盜罪、連續行使偽造私文書罪與連續詐欺取財罪間，有方法、目的之牽連關係
    ，應依刑法第五十五條後段牽連犯之規定，從一重即連續行使偽造私文書罪處斷
    。公訴人雖僅就被告竊盜、行使偽造私文書之犯行提起公訴，然檢察官就犯罪事
    實一部起訴者，其效力及於全部，本件被告持該信用卡，佯為信用卡持有人，而
    盜刷消費之詐欺取財部分犯罪事實，與前揭公訴人起訴之竊盜、行使偽造私文書
    部分，有牽連犯之關係，已如前述，本院自應就屬於裁判上一罪之詐欺取財部分
    一併加以裁判。爰審酌被告犯罪動機不良、盜刷信用卡影響金融秩序所生損害不
    輕，惟被告犯罪後坦承犯行，態度良好，且其所竊得財物之價值非巨，以及業已
    償還上開盜刷卡費共計一萬零一百元，此有郵政劃撥儲金存款收據乙紙在卷可證
    ，顯見其知所悔改等一切情狀，量處如主文所示之刑，並諭知易科罰金之折算標
    準。末查被告前於七十五年間因違反食品衛生管理法案件，經法院判處有期徒刑
    二月，並得易科罰金確定在案，經執行完畢後，五年以內未曾受有期徒刑以上刑
    之宣告，此有臺灣高等法院被告全國前案紀錄表乙份附卷可稽，其犯罪後已深知
    悔悟，本院認其經此教訓後，當知警惕，應無再犯之虞，因認其所宣告之刑，以
    暫不執行為適當，併予宣告緩刑二年，以啟自新。
三、又扣案之簽帳單第一聯（即持卡人存根聯）共二張，係被告所有且供其行使偽造
    私文書所用，均應依刑法第三十八條第一項第二款之規定併予宣告沒收；至上述
    二張簽帳單第一聯上所偽造之「甲○○」署押共二枚，已因沒收該二張簽帳單而
    包含在內，爰不另為沒收之諭知。復未扣案之簽帳單第二聯（即商店存根聯）共
    計二張，業經被告提出於特約商店以交發卡銀行請款，並非被告有，爰不宣告沒
    收，惟該簽帳單第二聯上所偽造之「甲○○」署押各一枚，係被告所偽造之署名
    ，不問屬於犯人與否，均應依刑法第二百十九條之規定諭知沒收。至扣案之信用
    卡一張，係被害人丁○○所有，依法不得宣告沒收，附此敘明。
據上論斷，應依刑事訴訟法第二百九十九條第一項前段、第二百七十三條之一第一項
，刑法第五十六條、第二百十六條、第二百十條、第三百二十條第一項、第三百三十
九條第一項、第五十五條、第四十一條第一項前段、第七十四條第二款、第三十八條
第一項第二款、第二百十九條之規定，罰金罰鍰提高標準條例第一條前段、第二條，
判決如主文。本案經檢察官丙○○到庭執行職務。
中      華      民      國      九十四    年      四    月    二十二    日
                                臺灣花蓮地方法院刑事第三庭
                                    法    官    饒  金  鳳
右正本證明與原本無異。
如不服本判決書，應於送達後十日內，向本院提出上訴狀。（應抄附繕本）
                                    法院書記官
中      華      民      國      九十四    年      四    月    二十五    日
附錄本案論罪科刑之法律條文：
刑法第二百十六條：
行使第二百十條至第二百十五條之文書者，依偽造、變造文書或登載不實事項或使登
載不實事項之規定處斷。
刑法第二百十條：
偽造、變造私文書，足以生損害於公眾或他人者，處五年以下有期徒刑。
刑法第三百二十條第一項：
意圖為自己或第三人不法之所有，而竊取他人之動產者，為竊盜罪，處五年以下有期
徒刑、拘役或五百元以下罰金。
意圖為自己或第三人不法之利益，而竊佔他人之不動產者，依前項之規定處斷。
前二項之未遂犯罰之。
刑法第三百三十九條第一項：
意圖為自己或第三人不法之所有，以詐術使人將本人或第三人之物交付者，處五年以
下有期徒刑、拘役或科或併科一千元以下罰金。
以前項方法得財產上不法之利益或使第三人得之者亦同。
前二項之未遂犯罰之。
